臺灣新北地方法院刑事判決
111年度審金訴字第115號
公  訴  人  臺灣新北地方檢察署檢察官
被      告  張祐邦



上列被告因違反洗錢防制法等案件，經檢察官提起公訴（110年
度偵字第24222號），本院判決如下：
    主  文
本件管轄錯誤，移送於臺灣臺中地方法院。
    理  由
一、公訴意旨略以：被告張祐邦可預見將金融機構帳戶之存摺、
    提款卡、密碼、國民身分證件及手機門號等資料交予他人使
    用，可能作為幫助詐欺集團詐欺取財及掩飾不法犯罪所得之
    去向、所在之用，仍基於幫助一般洗錢及幫助詐欺取財亦不
    違背其本意之不確定故意，先拍攝其所有之身分證件給某真
    實姓名年籍不詳之詐騙集團成員，再依指示申辦臺灣中小企
    業銀行帳號00000000000號帳戶（下稱本案帳戶），以店到
    店寄送方式，將本案帳戶之存摺、提款卡、密碼，連同所有
    之手機門號0000000000號（下稱本案門號）sim卡等資料，
    提供給該詐騙集團成員，供其所屬詐騙集團做為提款、轉帳
    及匯款之用，而以此方式幫助該犯罪集團向他人詐欺取財及
    掩飾不法犯罪所得之去向、所在。嗣上開詐欺集團成員於取
    得前開帳戶等資料後，即意圖為自己不法之所有，基於詐欺
    取財之犯意，先以被告之名義、身分證字號、本案門號、本
    案帳戶，向綠界科技股份有限公司申辦會員編號0000000號
    之會員帳戶，取得超商繳費代收代碼對應之實體帳戶後，於
    民國107年9月9日15時24分許，以臉書帳號暱稱「歐博（ALL
    BET）」，與告訴人林坤德（現改名林嵦翰）聯繫，佯稱：
    可加入1日、7日、14日等預約制投資方案，每日可賺取本金
    70%至100%不等紅利云1云，致告訴人陷於錯誤，依該詐騙集
    團成員指示，於如附表所示之時、地，以附表所示之列印繳
    費單據代收代碼，並至超商櫃檯繳納結帳方式，將如附表所
    示之金額匯至本案帳戶內；因認被告涉犯刑法第30條第1項
    前段、同法第339條第1項、洗錢防制法第2條、第14條第1項
    之幫助詐欺取財、幫助一般洗錢等罪嫌等語。
二、按案件由犯罪地或被告之住所、居所或所在地之法院管轄；
    無管轄權之案件，應諭知管轄錯誤之判決，並同時諭知移送
    於管轄法院，且得不經言詞辯論為之，刑事訴訟法第5條第1
    項、第304條、第307條分別定有明文。再定管轄權之有無，
    以起訴時為準，又所謂起訴時，自以該案件繫屬於法院時為
    準。
三、經查：
  ㈠本案於111年9月15日起訴繫屬於本院時，被告之戶籍地在臺
    中市○○區○○路0巷00號0樓，並因案借提至桃園監獄（於同年
    6月16日借提入桃園監獄，嗣後於同年9月19日解返臺中監獄
    ），被告未曾居住於新北市等節，業據被告於本院準備程序
    時陳述明確（見本院卷第56頁），並有臺灣新北地方檢察署
    111年9月15日新北檢增勇110偵24222字第1119100255號函上
    之本院收狀戳章及被告個人戶籍資料各1份在卷可參（見本
    院卷第5頁、第23頁），是本案繫屬於本院時，被告之住居
    所或所在地均非屬本院轄區。
  ㈡被告係在臺中市○○區○○路0巷00號0樓住處內拍攝個人身分證
    照片後傳送予詐欺集團成員，再依該詐欺集團成員指示，於
    107年7月31日，前往位於臺中市○○區○○○路00號之臺灣中小
    企業銀行太平分行申辦本案帳戶，另至臺中市○○區○○○○○○○
    號後，再至臺中市太平區某便利商店以店到店方式將本案帳
    戶（含提款卡、密碼）、本案門號SIM卡寄送至南投縣某便
    利商店門市予詐欺集團成員等節，業據被告於本院準備程序
    時陳述明確（見本院卷第56頁），並有台灣之星資料查詢結
    果、臺灣中小企業銀行太平分行110年11月4日110太平字第1
    99號函所附開戶資料各1份（見110年度偵字第24222號偵查
    卷【下稱偵卷】第7頁、第18頁至第20頁）在卷可稽；另本
    案告訴人林嵦翰住所地在彰化縣員林市（住址詳卷），並分
    別在彰化縣○○市○○街00號統一超商惠明門市、同縣市○○街00
    號統一超商豐昌門市，以列印繳費單據代收代碼至櫃檯繳費
    之方式付款予綠界科技股份有限公司（址設臺北市○○區○○路
    00○0號0樓之0，下稱綠界公司）會員編號0000000號會員帳
    戶，之後由詐欺集團成員於107年9月17日將綠界公司會員帳
    戶內由告訴人支付之款項匯入被告申設之本案帳戶內，再由
    不詳詐欺集團成員加以提領等節，業據告訴人陳明在卷，並
    有綠界公司110年10月18日綠管外字第110101801號函在卷可
    參（見偵卷第15頁），足見本案被告幫助詐欺集團實施詐欺
    取財、洗錢行為及告訴人遭詐欺交付財物之犯罪行為地及結
    果地，亦均非屬本院轄區。
四、據此，本件犯罪地與被告之住所及所在地均非在本院管轄範
    圍內，本院對之自無管轄權，是檢察官向本院提起公訴，揆
    諸首開說明，即有未合，爰不經言詞辯論，逕為諭知管轄錯
    誤之判決，並參酌本案被告之住所地、所在地、行為地，考
    量證據調查及被告應訊之方便性，將案件移送有管轄權之臺
    灣臺中地方法院。
五、據上論斷，應依刑事訴訟法第304條、第307條，判決如主文
    。
中　　華　　民　　國　　111 　年　　10　　月　　28　　日
            刑事第二十三庭  審判長法  官  劉安榕
　　　　　　　　　
                                  法  官  朱學瑛
　　　　　　　　　　　　　　　　　　　
                                  法  官  藍海凝
上列正本證明與原本無異。
如不服本判決，應於判決送達後20日內敘明上訴理由，向本院提
出上訴狀 (應附繕本) ，上訴於臺灣高等法院。其未敘述上訴理
由者，應於上訴期間屆滿後20日內向本院補提理由書「切勿逕送
上級法院」。
                                  書記官  彭姿靜
中　　華　　民　　國　　111 　年　　10　　月　　28　　日
附表：
編號 匯款時間、地點、方式 匯款金額 (新臺幣) 1 107年9月12日21時12分許，在彰化縣○○市○○街00號之統一超商惠明門市，操作ibon機器輸入繳納代碼「LLZ00000000000」(第二段條碼：080912Z000000000)列印繳費單據 5000元 2 107年9月13日18時40分許，在彰化縣○○市○○街00號之統一超商豐昌門市，操作ibon機器輸入繳納代碼「LLZ00000000000」(第二段條碼：080913Z000000000)列印繳費單據。 5000元